【裁判字號】    97,易,918
【裁判日期】    970430
【裁判案由】    詐欺
【裁判全文】
臺灣板橋地方法院刑事判決               97年度易字第918號
公  訴  人  臺灣板橋地方法院檢察署檢察官
被      告  甲○○
上列被告因詐欺案件，經檢察官提起公訴（97年度偵字第2066、
2499號）及移送併案審理（臺灣桃園地方法院檢察署97年度偵字
第3897號），被告於準備程序認罪，本院以簡式審判程序判決如
下：
    主    文
甲○○犯幫助詐欺取財罪，處有期徒刑肆月，如易科罰金以新臺
幣壹仟元折算壹日。
    事    實
一、甲○○明知將金融機構之帳戶存摺、印章、金融卡及密碼等
    物交付他人使用，可能會幫助他人遂行詐欺犯行，竟仍於民
    國96年9 月底某日，在桃園縣桃園市○○路「全家便利商店
    」前，將其在中國信託商業銀行雙和分行、萬泰商業銀行桃
    園分行、華僑銀行、板信銀行所開立之活期存款帳戶存摺、
    印章、金融卡及密碼（上開中國信託商業銀行雙和分行、萬
    泰商業銀行桃園分行二金融機構帳戶之帳號分別為0000
    00000000號、000000000000號，以下
    就此二銀行分別簡稱為中國信託、萬泰銀行）交付與真實姓
    名年籍均不詳、綽號「小李」之代辦貸款成年男子；嗣「小
    李」所屬詐騙集團成員於取得甲○○提供之上開銀行帳戶存
    摺等物後，即基於意圖為自己不法所有之詐欺取財犯意，為
    下列詐欺取財犯行：
(一)、於96年10月3 日晚間，以電話向丙○○佯稱丙○○先前在奇
    摩拍賣網站上購物匯款時操作有誤，使丙○○信以為真而前
    往自動櫃員機操作，並因此接續匯款三次共計新臺幣（下同
    ）53083元至甲○○前開中國信託帳戶內。
(二)、於96年10月4 日上午，以電話向乙○○自稱為高雄交通裁決
    所職員，乙○○有罰款12000 元未繳等語，致乙○○不疑有
    他而依照指示匯款，因而匯款900000元至甲○○之前揭萬泰
    銀行帳戶內，旋由上開詐欺集團成員將該等款項提領一空。
二、案經臺北縣政府警察局海山分局、嘉義縣警察局水上分局報
    告臺灣板橋地方法院檢察署檢察官偵查後起訴暨臺灣桃園地
    方法院檢察署檢察官移送併案審理。
    理    由
一、認定犯罪事實所憑之證據及理由：
    訊據被告對前開事實於本院審理中坦認在卷，併經被害人即
    證人丙○○、乙○○於警詢證述遭詐騙情節綦詳；此外，併
    有丙○○所提出之中華郵政公司自動櫃員機儲戶交易明細表
    、中國信託客戶交易明細表、中國信託商業銀行股份有限公
    司96年11月12日中信銀集作字第96509318號函所附甲○○前
    揭中國信託帳號帳戶歷史交易查詢資料、嘉義縣警察局水上
    分局中莊派出所受理刑事案件報案三聯單、萬泰商業銀行桃
    園分行97年2 月15日桃園字第09601150020 號函所附甲○○
    前揭萬泰銀行帳號臺幣存摺對帳單查詢系統資料等附卷可稽
    ，俱徵被告自白應與事實相符，可以採信，本件事證明確，
    被告犯行堪以認定。
二、應適用之法律、科刑審酌事由：
(一)、按幫助犯之成立，主觀上行為人須有幫助故意，客觀上須有
    幫助行為，意即須對於犯罪與正犯有共同之認識，而以幫助
    之意思，對於正犯資以助力，而未參與實施犯罪之行為者而
    言（參照最高法院75年度臺上字第1509號、88年度臺上字第
    1270號判決意旨）。本件被告將其申請金融機構帳戶存摺之
    金融卡、密碼等物交付詐欺集團中某真實姓名年籍不詳綽號
    「小李」之成年成員使用，使該詐欺集團持之作為對被害人
    實施詐欺取財犯罪之取款工具，顯係基於幫助他人實施詐欺
    取財犯罪之犯意，且所為提供金融帳戶存摺之提款卡、密碼
    等行為，亦屬刑法詐欺罪構成要件以外之行為，是核被告所
    為，係犯刑法第30條第1 項、同法第339 條第1 項之幫助詐
    欺取財罪；又被告以一幫助詐欺行為，使得詐欺集團分別詐
    騙被害人丙○○、乙○○等人之財物，係以一行為觸犯數個
    相同罪名，為同種想像競合犯，應依刑法第55條規定，僅從
    一重處斷即可。至臺灣桃園地方法院檢察署檢察官移送併案
    部分，與起訴書所載被告幫助犯罪集團詐欺被害人乙○○部
    分，為同一事實，本院自應一併審究，附此敘明。被告以幫
    助之意思，參與構成要件以外之行為，為幫助犯，茲依刑法
    第30條第2 項規定，按正犯之刑減輕之。
(二)、爰審酌被告恣意將個人金融機構帳戶提款卡、密碼交予他人
    使用，助長詐欺犯罪之風氣，併增司法機關偵查犯罪之困難
    程度，兼衡被告之素行、智識程度、犯罪之動機、目的、手
    段，暨其犯後態度等一切情狀，就其本件犯行量處如主文所
    示之刑，並諭知如易科罰金之折算標準，以資懲儆。
據上論斷，應依刑事訴訟法第273 條之1 第1 項、299 條第1 項
前段，刑法第30條第1 項前段、第2 項、第339 條第1 項、第55
條、第41條第1 項前段，刑法施行法第1 條之1，判決如主文。
本案經檢察官郭季青到庭執行職務
中    華    民    國    97    年    4     月    30    日
                  刑事第十九庭  法   官  陳明偉
以上正本證明與原本無異。
如不服本判決，應於判決送達後10日內，向本院提出上訴狀。
                                 書記官  強梅芳
中    華    民    國    97    年    4    月    30     日
附錄本件論罪科刑法條：
刑法第339 條
意圖為自己或第三人不法之所有，以詐術使人將本人或第三人之
物交付者，處5 年以下有期徒刑、拘役或科或併科1 千元以下罰
金。


司法院資訊處製作；財團法人民間司法改革基金會備份。
